臺灣高雄地方法院民事裁定　　　　　　　 96年度抗字第101號
抗　告　人　丙○○
相　對　人　高雄縣鳳山市農會
法定代理人　乙○○
代　理　人　甲○○
上列當事人間拍賣抵押物事件，抗告人對於民國96年3 月9 日本
院96年度拍字第353 號裁定，提起抗告，本院裁定如下：
    主  文
抗告駁回。
抗告程序費用新臺幣壹仟元由抗告人負擔。
    理  由
一、抗告意旨略以：抗告人雖提供高雄縣林園鄉○○段2532地號
    土地（下稱系爭土地）設定新臺幣（下同）840 萬元之最高
    限額抵押權（下稱系爭抵押權）與相對人，以擔保相對人對
    於訴外人林來芋之債權。惟林來芋積欠相對人之金額共計87
    0 萬元，顯已逾越系爭抵押權之額度，且抗告人僅為林來芋
    之連帶保證人，相對人自應先強制執行林來芋之財產不足以
    清償債務後，始得聲請拍賣系爭土地，故原裁定准予拍賣系
    爭土地，顯有違誤，爰提起抗告請求廢棄原裁定等語。
二、按抵押權人，於債權已屆清償期，而未受清償者，得聲請法
    院拍賣抵押物，就其賣得價金而受清償，民法第873 條第1
    項定有明文。又聲請拍賣抵押物，原屬非訟事件，祇須其抵
    押權已經依法登記，並登記之清償期已屆滿而未受清償時，
    法院即應為許可拍賣抵押物之裁定。如對於此項法律關係有
    爭執時，亦應由有爭執之人另行提起訴訟，以求解決，不得
    僅依抗告程序聲明其爭執，並據為廢棄拍賣抵押物裁定之理
    由。
三、經查，相對人主張抗告人為擔保林來芋之債務，於民國92年
    12月24日以抗告人所有之系爭土地設定系爭抵押權與相對人
    ，約定存續日期自92年12月12日起至122 年12月11日止，依
    各債務契約所定清償日期為清償期，業經登記在案，嗣林來
    芋分別於92年12月26日及94年1 月6 日向相對人借款700 萬
    元及170 萬元，詎於清償期屆至後，尚欠530 萬元及170 萬
    元，共計700 萬元未清償等情，業據相對人提出借據、系爭
    土地登記謄本、他項權利證明書、土地建築改良物抵押權設
    定契約書等為證，足徵系爭抵押權已依法登記，且相對人對
    於林來芋之債權已屆清償期而未受清償，則原審准許相對人
    拍賣抵押物，自屬有據。抗告人雖以前詞置辯，惟林來芋積
    欠相對人之金額為700 萬元，並非870 萬元，業如前述，則
    抗告人辯稱林來芋積欠之金額逾越系爭抵押權之限額等語，
    已有誤會。況且縱使債務人積欠之金額逾越最高限額抵押權
    之額度，亦僅屬債權人就超額部分無優先受償之權而已，並
    不影響債權人聲請拍賣抵押物之權利。又抗告人既然提供系
    爭土地擔保相對人對林來芋之債權，則於擔保債權已屆清償
    期而未受清償時，相對人即得聲請法院拍賣系爭土地，此觀
    諸首揭規定之法定要件即明。是以，抗告人辯稱林來芋積欠
    之金額逾越系爭抵押權之額度，且相對人應先強制執行林來
    芋之財產不足以清償債務後，始得聲請拍賣系爭土地等語，
    均屬無據。從而，抗告意旨指摘原裁定不當，求予廢棄，為
    無理由，應予駁回。
四、據上論結，本件抗告為無理由，依非訟事件法第46條、第21
    條第2 項、第24條第1 項，民事訴訟法第495 條之1 第1 項
    、第449 條第1 項、第78條，裁定如主文。
中　　華　　民　　國　　96　　年　　4 　　月　　23　　日
                  民事第六庭  審判長法　官　謝靜雯
                                    法　官　高增泓
                                    法　官　鄭詠仁
以上正本證明與原本無異。
如不服本裁定應於送達後10日內向本院提出再抗告狀，並繳納再
抗告費新台幣1000元。再為抗告應以適用法規顯有錯誤為理由，
並經本院之許可，該許可以原裁定所涉及之法律見解具有原則上
重要性者為限，並委任律師為代理人。
抗告人之配偶、三親等內之血親、二親等內之姻親，或抗告人為
法人、中央或地方機關時，其所屬專任人員具有律師資格並經法
院認適當者，亦得為第三審代理人。
前項情形應於提起再抗告或委任時釋明之。
中　　華　　民　　國　　96　　年　　4 　　月　　23　　日
                                    書記官  王雪招
